臺灣苗栗地方法院民事裁定　　　　　　100年度消債聲字第7號
債　務　人　張安泉
上列當事人聲請消費者債務清理事件，於本院裁定清算程序終結
後聲請免責，本院裁定如下：
    主  文
債務人張安泉不免責。
    理  由
一、按法院為終止或終結清算程序之裁定確定後，除別有規定外
    ，應以裁定免除債務人之債務；又債務人有下列各款情形之
    一者，法院應為不免責之裁定，但債務人證明經普通債權人
    全體同意者，不在此限：一、於七年內曾依破產法或本條例
    規定受免責；二、隱匿、毀損應屬清算財團之財產，或為其
    他不利於債權人之處分；三、捏造債務或承認不真實之債務
    ；四、因浪費、賭博或其他投機行為，致財產顯然減少或負
    擔過重之債務，而生開始清算之原因；五、於清算聲請前一
    年內，已有清算之原因，而隱瞞其事實，使他人與之為交易
    致生損害；六、明知已有清算原因之事實，非基於本人之義
    務，而以特別利於債權人中之一人或數人為目的，提供擔保
    或消滅債務；七、隱匿、毀棄、偽造或變造帳簿或其他會計
    文件之全部或一部，致其財產之狀況不真確；八、故意於財
    產及收入狀況說明書為不實之記載，或有其他故意違反本條
    例所定義務之行為，消費者債務清理條例第132條、第134條
    分別定有明文。次按法院裁定開始清算程序後，債務人有薪
    資、執行業務所得或其他固定收入，而普通債權人之分配總
    額低於債務人聲請清算前2年間，可處分所得扣除自己及依
    法應受其扶養者所必要生活費用之數額者，法院應為不免責
    之裁定，但債務人證明經普通債權人全體同意者，不在此限
    ，復為同條例第133條所明定。
二、本件債務人黃信義聲請消費者債務清理事件，前經本院以98
    年度消債更字第79號裁定開始更生程序，嗣因債務人所提更
    生方案未獲債權人會議可決，復未經本院逕以裁定認可更生
    方案，爰依消債條例第61條之規定以99年度消債清字第12號
    裁定開始清算程序，而本件裁定開始清算程序後，因債務人
    之財產不足清償消債條例第108 條所定費用及債務，本院依
    職權裁定終止清算程序，故普通債權人等於此清算程序中並
    未獲分文分配，以債務人高達新臺幣（下同）5,978,944 元
    （依99司執消債清字第9 號卷附之債權表所載）之債務而言
    ，若法院准許聲請人免責，有違公平正義。按免責制度中所
    謂浪費或投機行為，係指債務人於顯見其經濟狀況不佳之情
    形下，猶恣意揮霍使生活支出超過個人收入所應支出之程度
    ，致負擔更大債務，核其所為，於清算之原因有可歸責性，
    自有加以制止之必要，尚不宜使之免責。而有無浪費或投機
    行為，端視抗告人從事該行為時有無詳實之償還計畫，倘無
    償還計畫僅是先行花費或以射倖心態從事投機時即屬之，自
    不應認可免其還款之責。
三、經查：
  (一)本件經本院徵詢各債權人是否同意債務人免責之聲請，各債
    權人均函覆本院稱不同意債務人免責等語，有渣打國際商業
    銀行股份有限公司、台灣銀行股份有限公司、萬泰商業銀行
    股份有限公司、富邦商業銀行股份有限公司、台新國際商業
    銀行股份有限公司、花旗（台灣）商業銀行股份有限公司、
    台灣新光商業銀行股份有限公司、國泰世華商業銀行股份有
    限公司、香港商香港上海匯豐銀行股份有限公司、中國信託
    商業銀行股份有限公司、日盛國際商業銀行股份有限公司、
    遠東國際商業銀行股份有限公司、兆豐國際商業銀行股份有
    限公司、安泰商業銀行股份有限公司、匯誠第一資產管理股
    份有限公司之陳報狀附卷可憑，足徵債務人免責之聲請，未
    能經全體普通債權人之同意，甚為明確。
  (二)又依前項各債權銀行函覆本院之信用卡消費明細、現金卡帳
    戶明細、預借及消費明細等件所示，債務人自民國92年起至
    94 年 間密集以現金卡、信用貸款預借現金，並大量以信用
    卡消費使用。細繹債務人上開信用卡及現金卡消費記錄，信
    用卡有多消費於保險投資、加油、燦坤3C產品、專案分期、
    電信通訊、旅行社、美利達自行車等，且於99年4 月3 日聲
    請更生期間於美利達自行車刷卡消費16,000元，該筆消費顯
    然並非日常生活所必須，況且聲請人如需購買自行車使用，
    亦可選購一般較為便宜之自行車，然聲請人卻捨此不為，顯
    見其上開消費行為已屬奢侈消費之舉。此外，聲請人所使用
    之現金卡亦多為密集大額提領，顯已超出其個人一般通常生
    活所需。因此，債務人在未衡量自身是否仍有充分之償債能
    力而仍過度持續使用信用卡及現金卡消費，足證債務人於清
    償能力不足之情形下，猶未撙節開銷，據實控制支出，避免
    不必要之花費以降低負債，其恣意花費任令債務增加至難以
    負擔而終致不能清償，自堪認係因奢侈、浪費之行為而導致
    負擔過重之債務，而生開始清算之原因。
四、綜上所述，聲請人係因奢侈、浪費之行為而導致負擔過重之
    債務，並非基於其生活所必要，對於開始清算之原因具有可
    歸責性，核與消費者債務清理條例第134 條第4 款所定之不
    免責事由相符；此外，本件聲請人之債權銀行均已具狀表示
    不同意聲請人免責，揆諸前揭法條規定，聲請人自不應予以
    免責，爰依首揭法條，裁定如主文。
中    華    民    國   100    年    11    月    30    日
                  民事庭法  官  王炳人
上為正本係照原本作成。
如不服本裁定，應於裁定送達後10日內，以書狀向本院提出抗告
，並繳納抗告費新臺幣1千元
中    華    民    國   100    年    11    月    30    日
                        書記官  許慈郁